【裁判字號】    90,上訴,987
【裁判日期】    900416
【裁判案由】    公共危險
【裁判全文】
臺灣高等法院高雄分院刑事判決          九十年度上訴字第九八七號
    上  訴  人
    即  被  告  乙○○
右上訴人因公共危險案件，不服臺灣高雄地方法院九十年度訴字第四六六號中華民國
九十年四月十六日第一審判決（起訴案號：臺灣高雄地方法院檢察署八十九年度偵字
第二二八二四號），提起上訴，本院判決如左：
      主      文
上訴駁回。
      事實及理由
一、本案經本院審理結果，認原審判決之認事用法及量刑，均無不當，應予維持，並
    引用原審判決書所記載之事實、證據及理由。
二、上訴人即被告乙○○上訴意旨雖又辯稱：我沒有燒房子，我是要燒神明，我沒有
    跟甲○○說要放火燒房子，我將汽油灑在神桌上，準備要燒神明云云。
三、惟查：
  (一)被告雖多次供承放火是要燒「神明」，並非要燒房子云云。但就附卷之火災後之
    現場照片及火災調查報告書所載延燒情形圖說觀之，起火點有二處，一處在客廳
    「神明」桌前，一處在客廳後面之廚房。被告如意在燒燬「神明」，應無在未放
    置「神明」之廚房放火之理。且依第二號照片顯示，「神明」尚擺設在神桌上，
    並未移動，是被告所辯意在燒燬「神明」云云，顯非真實可採。
  (二)被告於放火後，曾騎機車至其前妻甲○○之母許桂花處，對之表示伊放火燒房子
    ，隨即騎機車離去等情，為證人許桂花於原審證實（原審卷第二六頁）。被告如
    非放火燒房子，自無向許桂花如此表白之可能。證人即被告之前妻甲○○於原審
    雖證稱「被告當日喝很多酒，已喝醉了，看他顛顛倒倒」云云（同上卷第二八頁
    ）。惟被告既能騎機車至許桂花處，又騎機車離去，即難認定其有心神喪失或精
    神耗弱之情形。而被告僅因其前妻甲○○經常問「神明」求明牌，及甲○○帶小
    孩外出久未返回，即憤而放火燃燒向他人承租之房子，其犯罪情狀，難認有可憫
    恕之處。辯護人謂被告之行為，非不可憫恕，請依刑法第五十九條規定減輕其刑
    ，自非有據。
  (三)依內政部消防署火災證物鑑定報告（偵查卷第十八頁）所載，廚房地面之水漬，
    未含有石油係促燃劑等情。惟被告自始至終均供承潑汽油放火，如以他類物品引
    燃，被告應無供承潑汽油放火之理。是該送鑑之水漬，應係因消防救火噴灑多量
    水份，或採樣時間過久，致使汽油係促燃劑消失，不能以上開鑑定謂被告未於廚
    房放火。
  (四)按刑法第一百七十三條第一項之放火罪，所謂「現供人使用之住宅」，係指放火
    行為人以外之第三人所使用之住宅。本件被告所放火燒燬未遂之住宅，係被告之
    前妻甲○○向張碧琇承租，為甲○○及張碧琇所證實。而被告放火之前，甲○○
    因被告揚言放火燒房子，懼而帶小孩許家榮至其弟住處過夜，亦為甲○○證述無
    訛。是被告放火之住宅，尚有甲○○及許家榮在使用。辯護意旨謂本案住宅係被
    告自己在使用，非供他人使用之住宅云云，顯屬未瞭解詳情，自無足取。
四、綜上所，上訴意旨執前詞指摘原判決不當，為無理由，應予駁回。
據上論斷，應依刑事訴訟法第三百六十八條、第三百七十三條，判決如主文。
本案經檢察官張其主到庭執行職務。
中    華    民    國      九十      年       八       月      十四      日
                              臺灣高等法院高雄分院刑事第五庭
                                  審判長法官  吳水木
                                        法官  陳朱貴
                                        法官  洪慶鐘
右正本證明與原本無異。
如不服本判決，應於判決送達後十日內向本院提出上訴狀，其未述理由者並應於提
出上訴狀後十日內向本院補提理由書（應附繕本)。
                                      書記官  陳金卿
中    華    民    國      九十      年       八       月      十五      日
                                                                  Ａ
臺灣高雄地方法院刑事判決                            九十年度訴字第四六六號
    公  訴  人  臺灣高雄地方法院檢察署檢察官
    被      告  乙○○  男四十六歲（民國○○○年○月○日生）
                        住高雄縣大寮鄉○○村○○路八八巷一二八弄三五號
                        身分證統一編號：Ｓ一二三四號
    指定辯護人  本院公設辯護人  彭詩雯
右列被告因公共危險案件，經檢察官提起公訴（八十九年度偵字第二二八二四號），
本院判決如左：
    主  文
乙○○放火燒燬現供人使用之住宅未遂，處有期徒刑參年捌月。
    事  實
一、乙○○前於民國七十四年間因違反槍砲彈藥管制條例案件，經法院判處有期徒刑
    四月確定（未構成累犯），仍不知警惕，因不滿前妻甲○○在屋內設置神壇及求
    神問六合彩明牌之事，於民國八十九年八月二十一日凌晨酒後（未達精神障礙程
    度），對張女說出要放火燒其房子等語，甲○○為避免乙○○酒後亂語吵鬧致影
    響其子許家榮作息，乃於同日凌晨二時三十分許，攜子返回其弟鳳山市○○路○
    段十二號處所過夜。乙○○見甲○○久不回張女所承租之高雄縣鳳山市○○路○
    段二九九號住處（共四層樓）睡覺，乃萌生燒燬上開住宅之犯意，而於同日凌晨
    四時三十分許，將汽油潑灑於屋內一樓前後，再以己有之打火機點火，縱火引燃
    後隨即逃離現場。嗣因鄰居於火勢初起時發現，於同日凌晨四時三十七分報警前
    往搶救，而僅生該屋一樓屋內家具、冰箱及神桌等物，以及牆壁、地板燒黑之結
    果，致未得逞。
二、案經高雄縣警察局鳳山分局移送臺灣高雄地方法院檢察署檢察官偵查起訴。
    理  由
一、訊之被告乙○○對於與前妻甲○○因神壇及求神問六合彩明牌等事而屢有不滿，
    而於右揭時地先潑灑汽油，再以打火機點火引燃右揭住宅，隨即逃逸等事實坦承
    不諱，核與被害人甲○○、張碧琇於警訊及本院審理時所述情節相符，並有現場
    照片十三幀附警卷可稽，是被告此部分自白核與事實相符，自堪採信。再查，被
    告雖自稱放火時已喝十多瓶啤酒云云，經詢以證人即被告前妻之母親許桂花證稱
    ：被告機車來告訴我已放火燒房子，再騎車離開，並不知其酒醉程度等語（見審
    判筆錄），尚不足以認定其行為時已達精神耗弱之程度。次查，被告對於汽油係
    屬易燃之液體，如以火點燃，可迅速擴散燃燒，極易引起火災之知識，難謂為不
    知，且於放火前即一再向其前妻表示要放火燒屋，已見其犯意，最後因其前妻久
    未返家頓觸其怒而縱火引延燒，再者被告亦是見火燃起後，才逃逸一節，已據被
    告及證人甲○○於本院審理時陳明在卷，足徵被告有放火燒燬上開住宅之犯意彰
    然明甚。再參以火災現場確係以汽油人為縱火之可能性最大，亦經高雄縣鳳山消
    防局派員勘查鑑驗製有鳳山市○○路○段二九九號火災原因調查報告書（八十九
    年九月七日製）及內政部消防署八十九年九月一日火災證物鑑定報告乙份可據，
    且經證人即鳳山消防局黃昶芳到庭說明綦詳。綜上，被告潑灑汽油於上開住宅，
    並點火燃燒，有令火延燒而導致全部住宅燒燬喪失效用之犯意甚明，本件事證明
    確，被告犯行洵堪認定。
二、查被告對現供人使用之住宅放火，僅致該屋一樓內之家具、神桌等物及屋內地板
    、牆壁燒黑，而未生該房屋之重要成分燒燬之結果，核其所為，係犯刑法第一百
    七十三條第三項、第一項之放火燒燬現供人使用之住宅未遂罪。被告雖已著手放
    火行為之實施，惟未生燒燬之結果，為未遂犯，依刑法第二十六條前段之規定，
    按既遂犯之刑度減輕其刑。審酌被告係因一時酒後氣怒即縱火焚燒住宅，有延燒
    鄰宅之危險，危害不可謂不大，如未及時撲滅，後果不堪設想，對該樓層及附近
    住戶之個人及公眾居住安全危害甚鉅，其於七十四年間曾違反槍砲彈藥管制條例
    案件經法院判處徒刑四月確定，有臺灣高等法院被告全國前案紀錄表及臺灣高雄
    地方法院檢察署刑案資料查註紀錄表各乙件附卷可稽，雖未構成累犯，但已見素
    行並非良好，姑念僅生上開住處一樓家具等物燒燬及地板、牆壁燒黑，所致損害
    非鉅，且犯後坦承犯行亦知悔意等一切情狀，量處如主文所示之刑。又打火機一
    個固為被告所有供其犯罪所用之物，惟既未經扣案，又非違禁物，為免日後執行
    困難，爰不予宣告沒收。另汽油已因使用而滅失，亦不另為沒收之諭知，均附此
    敘明。
據上論斷，應依刑事訴訟法第二百九十九條第一項但書，刑法第一百七十三條第三項
、第一項、第二十六條前段，判決如主文。
中    華     民     國     九十     年      四      月       十六     日
                                  臺灣高雄地方法院刑事庭
                                      法  官  黃建榮
右為正本，係照原本作成，證明與原本無異。
如不服本判決，應於送達後十日內，向本院提出上訴狀。
                                      書記官  葛羽洪
中    華    民    國      九十    年       四       月        十六      日
附錄本案論罪科刑法條全文：
刑法第一百七十三條第三項、第一項
放火燒燬現供人使用之住宅或現有人所在之建築物、礦坑、火車、電車或其他供水、
陸、空公眾運輸之舟、車、航空機者，處無期徒刑或七年以上有期徒刑。
第一項之未遂犯罰之。


司法院資訊處製作；財團法人民間司法改革基金會備份。
